【裁判字號】    90,自,326
【裁判日期】    900824
【裁判案由】    詐欺
【裁判全文】
臺灣臺中地方法院刑事裁定                            九十年度自字第三二六號
    自  訴  人  乙○○○
    被      告  甲○○
右列被告因詐欺案件，經自訴人提起自訴，本院裁定如左：
    主  文
自訴駁回。
    理  由
一、自訴意旨略以：被告甲○○與自訴人於民國八十二年間，因同在廣名房屋仲介公
    司任職而熟識，至八十四年二月間，被告以欲自行創業為由，向自訴人借款新臺
    幣（下同）三十萬元，並向自訴人表示將於短期內歸還借款，自訴人不疑有他，
    即交付借款三十萬元予被告，被告則簽發發票日八十四年二月二十五日、到期日
    八十四年四月三十日、面額三十萬元、票據號碼0000000號之本票一紙交
    付自訴人作為擔保，自訴人於該本票到期日屆至之日，向被告請款，被告表示暫
    時無法清償，嗣經自訴人一再催討，被告僅先行償還十萬元，隨後即不知去向，
    拖延多年始終未將其餘二十萬元清償完畢，自訴人始知受騙，因認被告涉犯刑法
    第三百三十九條第一項之詐欺取財罪嫌云云。
二、按法院或受命法官於自訴案件第一次審判期日前訊問及調查結果，如認為案件有
    刑事訴訟法第二百五十二條至第二百五十四條之情形者，得以裁定駁回其自訴，
    同法第三百二十六條第三項定有明文。
三、次按刑法第三百三十九條第一項詐欺罪之成立，以意圖為自己或第三人不法之所
    有，以詐術使人將本人或第三人之物交付為要件。若其所用方法，不能認為詐術
    ，亦不致使人陷於錯誤，即不構成本罪，是行為人如係事後因其他因素無法如期
    給付，乃民事上債務不履行之問題，除有積極證據足認其於取得財物之初即心存
    不法所有之意圖者外，要難以嗣後之給付遲延即遽將認其涉犯詐欺罪名。訊之被
    告甲○○固不諱言曾為與友人開設仲介公司而向自訴人借款三十萬元，並簽發前
    述面額三十萬元之本票一紙交付自訴人作為擔保，惟堅決否認有何詐欺取財之犯
    行，辯稱：伊已將向自訴人借用之三十萬元全數清償完畢，然因伊自八十三年間
    即開始向自訴人借款週轉，另曾參加自訴人召集之互助會，自訴人經常為伊先行
    代墊會款，伊為感謝自訴人之協助，遂同意除償還前述三十萬元本金予自訴人外
    ，另支付二十萬元予自訴人，伊並簽發伊於第七商業銀行所開設支票存款帳戶之
    支票五紙（每張面額均為十萬元）交付自訴人，自訴人已兌現其中三紙支票，另
    二紙支票因伊週轉不靈，以致未能兌現，惟伊並無詐騙自訴人之意，亦願分期支
    付該二十萬元予自訴人等語。經查，被告係以開設仲介公司為由，向自訴人借款
    三十萬元，並承諾除償還三十萬元本金外，另支付自訴人二十萬元，且簽發付款
    人為第七商業銀行、面額均為十萬元之支票五紙交付自訴人，自訴人已兌現其中
    三紙支票等情，業據自訴人於本院訊問時所陳明，是被告所辯係為開設仲介公司
    而向自訴人借款三十萬元，且其已將本金清償完畢等語，應屬實情。被告既已將
    向自訴人所借用之財物全數償還，自無何為自己不法所有之意圖，施用詐術，使
    自訴人陷於錯誤而交付財物之情事；至被告承諾另行支付二十萬元予自訴人而尚
    未給付，乃民事上債務不履行之問題，自訴人並無因受被告詐騙致陷於錯誤而交
    付財物，是被告所為，要與詐欺取財罪之構成要件不符，自不得對被告繩以該項
    罪責。況被告於自訴人提起自訴後已與自訴人達成民事和解，願分期支付自訴人
    二十萬元，有切結書一份附卷可稽，可見被告確有依其與自訴人間之約定支付自
    訴人二十萬元之意，益難認被告有何詐騙自訴人之不法所有意圖。此外，自訴人
    復未提出且本院亦查無其他事證，足證被告有何詐欺取財犯行，被告之犯罪嫌疑
    自屬不足，揆諸首開說明，本件自訴應予駁回。
四、據上論斷，應依刑事訴訟法第三百二十六條第三項、第二百五十二條第十款，裁
    定如主文。
中      華      民      國      九十      年      八      月    二十四  日
                                臺灣臺中地方法院刑事第一庭
                                    法  官  鍾  啟  煒
右正本證明與原本無異。
如不服本裁定應於送達後五日內向本院提出抗告狀。
                                    書記官
中      華      民      國      九十      年      八      月    二十八  日


司法院資訊處製作；財團法人民間司法改革基金會備份。
